臺灣高雄地方法院刑事判決　　　　　　　95年度訴字第3912號
公　訴　人　臺灣高雄地方法院檢察署檢察官
被　　　告　乙○○
上列被告因毒品危害防制條例案件，經檢察官提起公訴（95年度
毒偵字第7882號），及移送併案審理（臺灣基隆地方法院檢察署
95年度偵字第2285號），本院判決如下：
    主  文
乙○○施用第一級毒品，累犯，處有期徒刑拾月，扣案第一級毒
品海洛因壹小包（驗前零點壹伍公克、驗後零點壹貳壹公克），
沒收銷燬之，扣案注射針筒貳支、橡皮管壹條、夾鍊袋玖個，均
沒收
    事  實
一、乙○○(1)前因施用毒品案件，經本院裁定送觀察、勒戒後，
    認無繼續施用毒品傾向，於民國87年8 月27日釋放出所，並
    經本院以87年度訴字第910 號判決免刑確定；(2)又因施用毒
    品案件，經本院以90年度毒聲字第4858號裁定送觀察、勒戒
    ，認有繼續施用毒品傾向，經檢察官聲請強制戒治並提起公
    訴，本院分別以90年度毒聲字第5257號裁定送強制戒治，以
    91年度毒聲字第264 號裁定停止戒治，所餘戒治期間付保護
    管束，以91年度毒聲字第3411號裁定撤銷停止戒治，嗣因毒
    品危害防制條例修正，而未予執行強制戒治；該提起公訴部
    分，經本院以90年度訴字第2299號判處應執行有期徒刑1 年
    ，嗣經臺灣高等法院高雄分院以90年度上訴字第1889號駁回
    上訴確定；(3)再因施用毒品案件，經本院以91年度訴字第23
    91號判處應執行有期徒刑1 年確定，接續上罪執行，於民國
    94年4 月6 日縮短刑期假釋出監，交付保護管束，於94年5
    月15日保護管束期滿視為執行完畢。
二、詎乙○○仍不知悔改，於前述87年8 月27觀察、勒戒執行完
    畢釋放後，5 年內再屢犯施用毒品罪，分別經本院以90年度
    訴字第2299號、91年度訴字第2391號判決有罪確定，復基於
    施用第一級毒品海洛因之犯意，自94年9 月24日上午10時許
    起至同年10月4 日下午某時止，在其台北縣新莊市○○路50
    2 巷57號3 樓住處，以間隔10日施用1 次之頻率及針筒注射
    方式，施用第一級毒品海洛因數次，嗣為警分別：(1)於95年
    9 月25日下午3 時50分許，在高雄市三民區○○○路與國道
    1 號高速公路口攔檢，扣得海洛因1 小包（驗前0.15公克、
    驗後0.121 公克），(2)於95年10月5 日下午6 時30分許，在
    基隆市○○路與壽山路口攔檢，在其所駕汽車內扣得其所有
    供施用毒品所用之注射針筒2 支、橡皮管1 條及夾鍊袋9 個
    ，且歷次攔檢所採尿液，經送驗結果均呈嗎啡陽性反應，而
    查悉上情。
三、案經高雄市政府警察局移送臺灣高雄地方法院檢察署檢察官
    偵查起訴，基隆市警察局刑事警察隊報請臺灣基隆地方法院
    檢察署檢察官偵查後併案審理。
    理  由
一、被告乙○○所犯係死刑、無期徒刑、最輕本刑為3 年以上有
    期徒刑以外之罪，其於準備程序中就前揭被訴事實為有罪之
    陳述，經受命法官告知簡式審判程序之旨，並聽取其與公訴
    人之意見後，本院合議庭認為適宜由受命法官獨任進行簡式
    審判程序，爰依刑事訴訟法第273 條之1 第1 項規定，裁定
    由受命法官獨任進行審判程序，合先敘明。
二、上開犯罪事實，業據被告於本院審理中坦承不諱，且被告歷
    次為警查獲（詳事實欄所載）所採尿液，經送驗結果，均確
    呈嗎啡陽性反應，有高雄市立凱旋醫院95年10月10日編號A0
    0000000 號濫用藥物尿液檢驗報告、昭信科技顧問股份有限
    公司95年11月27日濫用藥物尿液檢體檢驗報告各1 紙，暨各
    該毒品案件嫌疑犯尿液採證檢驗對照表計2 紙附卷可稽；又
    扣得被告持有疑似海洛因粉末1 小包（驗前0.15公克、驗後
    0.121 公克），經送高雄市立凱旋醫院檢驗後，確含有第一
    級毒品海洛因成分，有卷附該醫院95年10月25日高市凱醫驗
    字第2598號濫用藥物成品檢驗鑑定書1 紙可佐，足徵被告之
    自白與事實相符，堪以採信。是本案事證明確，被告施用第
    一級毒品海洛因之犯行，洵堪認定。
三、按毒品危害防制條例前於92年7 月9 日修正公布，自93年1
    月9 日施行，觀之該條例第20條、第23條之立法理由，修正
    後毒品危害防制條例就施用毒品者，只於「初犯」及「5 年
    後再犯」二種情形，有其追訴條件之限制，即須於初犯經觀
    察、勒戒或強制戒治釋放後，5 年內均無施用毒品之行為，
    始能認其前所實施之觀察、勒戒或強制戒治已足遮斷毒癮，
    而得於5 年後再犯時，再予適用初犯之規定，重行觀察、勒
    戒等程序。倘5 年內已經再犯，被依法追訴處罰，縱其第3
    次（或第3 次以上）施用毒品之時間在初犯釋放5 年以後，
    即與「5 年後再犯」之情形有別，且因已於「5 年內再犯」
    ，顯見其再犯率甚高，原實施觀察、勒戒或強制戒治，已無
    法收其實效，而無5 年戒斷期之存在，自無再經觀察、勒戒
    及強制戒治之必要，應得逕行追訴處罰（最高法院95年台上
    字第1071號判決參照）。經查：被告前因施用毒品案件，經
    如前揭事實欄所載，於87年8 月27觀察、勒戒執行完畢釋放
    後，5 年內再屢犯施用毒品罪，分別經本院以90年度訴字第
    2299號、91年度訴字第2391號判決有罪確定等情，有本院院
    內索引卡紀錄表、臺灣高等法院被告前案紀錄表各1 份在卷
    可憑，是依上開說明，被告於前述觀察、勒戒執行完畢後5
    年內，再屢犯施用毒品罪，經本院判決有罪確定後，復犯本
    件施用第一級毒品海洛因犯行，本件犯行距其前觀察、勒戒
    雖逾5 年，惟核與毒品危害防治條例第20條第3 項所定「5
    年後再犯」之立法意旨不符，仍應予追訴、處罰。
四、論罪科刑：
（一）核被告所為，係犯毒品危害防制條例第10條第1 項之施用
      第一級毒品海洛因罪。被告持有第一級毒品海洛因之低度
      行為，為其施用之高度行為所吸收，不另論罪。被告施用
      第一級毒品海洛因之行為固有數次，惟查其施用頻率係間
      隔10日施用1 次，施用期間別無因被查獲而中斷，足認其
      具有毒品之成癮性，且於密切接近之時間、地點反覆持續
      施用毒品，參酌毒品危害防制條例第10條規定之施用毒品
      罪，具有因毒品成癮而反覆施用之性質，構成要件本質上
      含有「習慣性」反覆為施用行為之意涵（即學理上所稱之
      集合犯），應認將被告多次施用第一級毒品海洛因之犯行
      ，評價為集合犯，論以一罪，較符社會通念。又被告有前
      揭事實欄所載之犯罪科刑紀錄，於94年4 月6 日縮短刑期
      假釋出監，交付保護管束，於94年5 月15日保護管束期滿
      視為執行完畢等情，有卷附臺灣高等法院被告前案紀錄表
      各1 份可按，其於刑之執行完畢後，5 年內再故意犯本件
      有期徒刑以上之罪，為累犯，應加重其刑。
（二）爰審酌被告屢犯施用毒品之罪，足見其戒絕毒癮之意志不
      堅，本不宜寬貸；惟念其犯後坦承犯行，態度良好，及施
      用毒品乃戕害自身健康，尚未直接危害他人，反社會性不
      高等一切情狀，量處如主文所示之刑，以資懲儆。又扣案
      疑似海洛因粉末1 小包，經鑑定確含海洛因成分，業如前
      述，其包裝袋，因與其上殘留之毒品難以析離，均應依毒
      品危害防制條例第18條第1 項前段規定，宣告沒收銷燬之
      ；至送鑑耗用之海洛因既已滅失，自無庸再予宣告沒收銷
      燬。至扣案注射針筒2 支、橡皮管1 條及夾鍊袋9 個，為
      被告所有供施用毒品所用之物，業據被告供陳無訛，依刑
      法第38 條 第1 項第2 款規定，應併予宣告沒收。
五、末以，本件被告除起訴書所載犯罪事實外，就移送併案意旨
    書所載被告施用第一級毒品海洛因之犯行，雖未據公訴人起
    訴，然核與前揭已起訴部分有集合犯之實質上一罪關係，當
    為起訴效力所及，本院自應一併審理，併此敘明。
據上論斷，應依刑事訴訟法第299 條第1 項前段、第273 條之1
第1 項，毒品危害防制條例第10條第1 項、第18條第1 項前段，
刑法第11條、第47條第1 項、第38條第1 項第2 款，判決如主文
。
本案經檢察官甲○○到庭執行職務。
中　　華　　民　　國　　96　　年　　1 　　月　　11　　日
                  刑事第十五庭  法　官  周宛瑩
以上正本證明與原本無異。
如不服本判決，應於判決送達後10日內，向本院提出上訴狀。
                                書記官  林秀珍
中　　華　　民　　國　　96　　年　　1 　　月　　11　　日
附錄論罪法條：
毒品危害防制條例第10條
施用第一級毒品者，處6 月以上5 年以下有期徒刑。
施用第二級毒品者，處3 年以下有期徒刑。
